【裁判字號】    91,保險,81
【裁判日期】    920529
【裁判案由】    給付保險金
【裁判全文】
臺灣臺北地方法院民事判決  九十一年度保險字第八一號
    原      告    乙○○
                  丁○○
    訴訟代理人    陳昆和律師
                  陳昆明律師
                  甲○○    .
    被      告    國泰人壽保險股份有限公司
                              設台北市○○區○○路四段二九六號
    法定代理人    戊○○      住台北市○○區○○路四段二九六號
    訴訟代理人    賴盛星律師
    複  代理人    許春芬律師
右當事人間請求給付保險金事件，本院判決如左：
    主      文
原告之訴及假執行之聲請均駁回。
訴訟費用由原告負擔。
    事      實
甲、原告方面：
壹、聲明：
一、被告應給付原告新台幣（下同）伍佰萬元，及自起訴狀繕本送達翌日起至清償日
    止，按年息百分之五計算之利息。
二、願供擔保，准宣告假執行。
貳、陳述：
一、原告之母陳謝美蓮前於民國八十四年五月十三日向被告公司投保國泰美滿人生
    312終生壽險，保期為終身，受益人為原告乙○○、丁○○，嗣於八十八年七月
    十七日附加平安保險（保單號碼為0000000000號），該附加險之傷害
    死亡保險金為五百萬元。惟原告之母即被保險人陳謝美蓮不幸於八十八年十一月
    十五日下午二十二時，於台南縣將軍鄉苓和村忠寮公墓內之產業道路上，被發現
    因汽車焚燒而死於車後座，原告向被告提出理賠聲請竟遭拒絕，為此提起本件訴
    訟，請求被告依約給付保險金五百萬元及法定遲延利息。
二、陳謝美蓮於八十八年十一月十五日下午二十二時，於台南縣將軍鄉苓和村忠寮公
    墓內之產業道路上，被發現因汽車焚燒而死於車後座，事涉他殺，說明如下：
１、按自殺死亡乃事實認定之問題，法醫師對於死者僅應就其死亡病理原因（如窒息
    、心臟衰竭等：：）為記載，而就自殺、他殺等事實應無表達之權，蓋「自殺」
    「他殺」應綜觀全案後加以論斷，而非法醫執驗屍即可遽予表達全案事實。而以
    自殺方法使保險收益人詐得保險理賠者，至違常理，且原告之父母所積欠銀行及
    民間之債務總計亦僅四百五十萬元，且尚以所有房屋土地設定抵押，命案發生時
    原告之父丙○○係擔任貨車司機及受僱看守魚塭每月收入達六萬元以上，而且當
    時尚無受到逼討債務之壓力，死者陳謝美蓮曾從事模板工程，死亡前乃受僱代送
    便當每月收入至少二萬元，死者並非無社會見識之人，豈會為上開債務而走上絕
    路，自不宜一味將陳謝美蓮往「自殺」方向作判定。
２、現場並無遺留任何盛裝汽油之容器，無法合理說明死者如何持盛裝汽油之容器自
    淋胸前自殺（如全部為塑膠桶亦應無法完全燃成灰燼）、現場及附近卻無目前常
    用於起火之打火機或引線、車子的鑰匙亦遍尋不著，顯然為第三人取走等情，亦
    無法排除他殺嫌疑。又法醫解剖時雖發現死者肺部有氣泡、一氧化碳含量過高，
    另採集死者內臟作毒物分析反應，化驗結果均無藥物反應，又腦部亦無遭受外力
    撞擊出血情況，然此僅可推斷死者腦部未被撞擊出血及身前焚燒，根本不足以證
    明死者是自焚。
３、案發現場死者陳屍在自己車輛後座左邊，即表示案發當時該車輛為他人所駕駛，
    即有他殺之嫌。死者個子矮小身高約一百四十八公分，但駕駛座卻後移甚多，與
    死者平日駕駛習慣不符，益證案發之時該車輛曾被他人坐過或駕駛。陳謝美蓮在
    案發之前並無任何異狀，外出前晚餐時，還吃得很多其狀愉快，出門前晚上七、
    八點，還曾與好友王麗釧相約當週週日到麻豆購物並表示王麗釧所送予伊當晚餐
    之羊肉爐很好吃，改天還要買來吃等，顯無自殺之前兆。詎料，會數小時後自殺
    （遺體胃部尚存留未消化之紅蘿蔔等食物），實違反常。
４、綜上所述，本案並無任何積極、直接證據顯示陳謝美蓮有自殺之客觀情事，所謂
    以自焚之方式自殺，全屬臆測之詞，違反經驗法則。按人命關天，本命案確有諸
    多疑點未予釐清，而且本案警方確仍在偵辦中。原告之母生前既然保有意外險，
    則理賠事故發生，被告自應依約理賠。
參、證據：提出戶籍謄本、相驗屍體證明書、台南縣警察局南縣警刑二字第○九一○○○六○六七號書函各一件為證，並聲請調閱臺灣台南地方法院檢察署八十八年
    度相字第一四九八號案卷。
乙、被告方面：
壹、聲明：
一、駁回原告之訴及其假執行之聲請。
二、願供匯通商業銀行一年期可轉讓定期存款存單為擔保，請准免為假執行之宣告。
貳、陳述：
一、本件系爭之「國泰平安保險附約」第二十一條約定「被保險人直接因下列事由致
    成身故、殘廢或傷害時，本公司不負給付保險金之責任：：二、要保人、被保險
    人的故意行為。：：」，故如保險事故之發生係由於被保險人之故意行為所致者
    ，被告即不負給付系爭保險金之責任。經查本件系爭保險契約之被保險人陳謝美
    蓮於八十八年十一月十五日下午二十二時，在台南縣將軍鄉苓和村忠寮公墓內之
    產業道路上，被發現因汽車焚燒死於後座，被保險人死亡原因，經送法醫鑑定之
    果，發現被保險人陳謝美蓮之肺部有氣泡、一氧化碳含量過高，認定被保險人陳
    謝美蓮係自殺，足見被保險人陳謝美蓮之死亡係出於被保險人之故意行為所致，
    而警察機關或司法單位偵查至今並無其他不同之結論，且依常理判斷，如被保險
    人陳謝美蓮並非出於自己之故意行為所致，則在被保險人仍有知覺之情況下（按
    被保險人之肺部有氣泡、一氧化碳含量過高，故被保險人在遭火焚身當時應仍有
    知覺並有呼吸），於其遭烈火焚身時，自會設法奔出車外以求脫身，當不致被火
    焚燒致死，惟被保險人並未奔出車外，致遭火燒死，足見法醫師上開鑑定之結果
    應與事實相符，故本件保險事故係因被保險人之故意行為所引起，依上開約定，
    被告即不負給付系爭保險金之責任。
一、本件被告無給付系爭保險金之責：
（一）、本件系爭國泰平安保險附約第二十一條約定「被保險人直接因下列事由致成
        身故、殘廢或傷害時，本公司不負給付保險金之責任。…二、要保人、被保
        險人之故意行為。」，基此，如保險事故之發生係由於被保險人之故意行為
        所致者，被告即不負給付系爭保險金之責任。查本件系爭保險契約之被保險
        人陳謝美蓮於八十八年十一月十五日下午十時四十分在台南縣將軍鄉苓和村
        土地公廟前產業道路，被發現因汽車焚燒死於伊所有ＸＰ︱０３０７號自小
        客車左後座，嗣經法務部法醫研究所解剖發現被保險人「１．全身呈四度燒
        傷碳化，不能辨認。２生前燒死：肺臟支氣管粘膜覆蓋薄層煤煙。３、無可
        見之損傷。」，而鑑定結果載「１．死亡原因：甲、一氧化碳中毒（血液一
        氧化碳含量61.5%）。乙：自小客車焚燒。２．死亡方式（自他為之判定）
        ：自殺。」，另臺灣台南地方法院檢察署檢察官於臺灣台南地方法院檢察署
        ８８南相字第一四九八號相驗屍體證明書亦載直接引起被保險人陳謝美蓮死
        亡之疾病或傷害為「甲、一氧化碳中毒（血液一氧化碳含量61.5%）乙、自
        小客車焚燒」，死亡方式亦勾選「自殺」，由此可證，本件系爭保險契約之
        被保險人之死亡確係出於伊之故意行為所致，則依上開約定，被告即不負給
        付系爭保險金之責任，原告之請求自屬無理由。
（二）、另台南縣學甲分局會同台南縣消防局勘查火災現場時，曾就該遭焚毀汽車內
        、外，火燒殘留之易燃性液體跡證詳細瞭解，得悉係為重油與汽、柴油類混
        合物。重油燃點高，惟一但燒起來火勢猛烈且持久，汽柴油燃點低易燃燒，
        兩相混合具有易燃火勢猛久之特性，因被保險人曾從事建築模板業（其用以
        塗抹模板表面於灌漿時易於拆卸），故知其特性而方便取得，且因該車焚燒
        之情形甚為嚴重，連車窗玻璃及車輛鋁合金鋼圈尚且為祝融熔化，足見火勢
        猛烈燃溫甚高，若油料容器與引火器為塑膠材質，欲發現該等殘餘著實有困
        難，而清查與被保險人曾共同從事模板工作業者並未發現涉案對象，且法醫
        解剖時發現被保險人肺部有氣泡、吸入一氧化碳含量過高，顯係生前焚燒致
        死，故排除火場為第二現場之可能，復查察火場並未發現有因格鬥、拉扯所
        遺留之跡證，因此排除他殺之可能性。再者，法醫判斷被保險人為生前焚燒
        致死，係根據被保險人之屍體未遭受外力破壞而僅受火燒，且根據焚燒情形
        而研判被保險人係坐於後座自胸前淋灑助燃油劑後在胸前點燃焚燒，經檢視
        屍體發現被保險人下巴已遭火化成灰，其受熱最為直接且最久，故而火化成
        灰，法醫並當場解說如受外力所為應是將助燃油劑自頭往下淋，且點火點會
        在頭部，如此火勢由上往下燃燒，則被保險人將全身著火，如此被保險人下
        巴就不火化，法醫才據以論斷為自焚，並於死亡診斷書中載為自殺，故原告
        因現場無遺留容器及打火機或引線而主張無法合理說明被保險人如何持盛裝
        汽油之容器自淋胸前而自殺，顯無足採。
（三）、刑事局法醫室主任石台平主任基於專業解釋，自殺為一時之意念，並無固定
        之模式，陳屍車輛左後座並不能代表不合自殺常理。復經警方詢問家屬及查
        訪被保險人友人，並無人知被保險人謊稱與王麗釧外出是前往何處，與何人
        做何事，顯見被保險人行事作風沉穩，行蹤不為人知，故而未必會表現出欲
        輕生自殺之前兆，且經查訪被保險人鄰居時表示：「死者（按即被保險人）
        曾向鄰人透露被人逼債如逼緊了，將以火自焚、一了百了。又曾與其夫丙○○談論欲自殺讓家屬領取保險理賠金還債，但投保未滿二年如自殺不能獲得
        理賠等」，以上警檢之查證均有顯示自殺之前兆（鄰居韋鐘蓮嬌證詞），又
        如被保險人要能使家屬領取保險金以還債務而坐在汽車後座自殺就不無可能
        了，又經現場勘查該車駕駛座椅椅背與油門踏板間距僅五十一公分，且與右
        前座係平齊狀態，若以被保險人身高比例並無後移之情形，因此原告稱駕駛
        座後移甚多，與被保險人平日駕駛習慣不符，實為座椅遭焚燒後僅剩鐵架較
        為空洞而誤判駕駛座有後移甚多之跡象，基此，原告稱案發時該車輛曾被他
        人坐過或駕駛，顯屬無據。
（四）、按上述被證六台南縣警察局學甲分局偵辦陳謝美蓮汽車焚燒致死乙案偵查情
        形載「本分局於調查死者陳謝美蓮生前金錢債務糾紛時發現，陳女因從事模
        板業包商失敗，積欠友人及銀行不少債務，數目保守估計應有新台幣伍佰萬
        元以上，…故而研判陳女應係為家庭財務困境，心情煩悶而自殺身亡，家人
        亦得據以請領保險理賠，解決債務問題。但自殺無法取得保費理賠，故以火
        燒車方式，使人陷於錯誤研判。」，及按被證七陳謝美蓮汽車焚燒致死乙案
        家屬質疑查證結果報告亦載「死者﹝按即被保險人﹞曾向鄰人透露被人逼債
        如逼緊了將以火自焚、一了百了。」另被保險人曾向友人抱怨因「從事模板
        包工虧錢導致負債累累，偶爾因債主打電話或至家中討債口氣不佳之事，致
        家人對其產生反感及不諒解。」，且被保險人約於八十八年初或八十七年底
        曾因債務問題遭催討而與債權人發生口角，故原告稱未受到逼討債務之壓力
        ，顯非事實。且被保險人「脾氣不佳、個性強烈，因生氣即有咬緊牙跟以頭
        撞地或全身使勁後仰撞牆的舉動，類似自殘的行動，也因此常有頭部撞了一
        頭包的情形。」，且依其對被保險人個性之了解「有自殺的可能」，由此可
        知，本件被保險人亦確有自殺之動機，故原告稱被保險人不會為債務而走上
        絕路，顯非事實。
參、證據：提出國泰美滿人生312終生壽險契約、國泰平安保險附約、人壽保險單、
    告知書、要保書、（八八）法醫所醫鑑字第一二七一號鑑定書、相驗屍體證明書
    、立法委員蘇煥智（八九）煥國字第○七三號函、台南縣學甲分局偵辦陳謝美蓮
    汽車焚燒致死乙案偵查情形、陳謝美蓮汽車焚燒乙案家屬質疑查證結果報告、八
    十九年七月十七日偵訊（調查）筆錄各一件為證，並聲請調閱臺灣台南地方法院
    檢察署八十八年度相字第一四九八號案卷。
    理      由
一、原告起訴主張：原告之母陳謝美蓮前於八十四年五月十三日向被告投保國泰美滿
    人生312終生壽險，保期為終身，受益人為原告乙○○、丁○○，嗣於八十八年
    七月十七日附加平安保險（保單號碼為0000000000號），該附加險之
    傷害死亡保險金為五百萬元。惟原告之母即被保險人陳謝美蓮不幸於八十八年十
    一月十五日下午二十二時，於台南縣將軍鄉苓和村忠寮公墓內之產業道路上，被
    發現因汽車焚燒而死於車後座，原告向被告提出理賠聲請竟遭拒絕，為此提起本
    件訴訟，請求被告依約給付保險金五百萬元及法定遲延利息等情。被告則以：本
    件系爭保險契約之被保險人陳謝美蓮於八十八年十一月十五日下午二十二時，在
    台南縣將軍鄉苓和村忠寮公墓內之產業道路上，被發現因汽車焚燒死於後座，被
    保險人死亡原因，經送法醫鑑定之結果認係自殺，另依警方調查結果所示：死者
    陳謝美蓮生前積欠友人及銀行不少債務保守估計應有五百萬元以上，且曾向鄰人
    透露被人逼債如逼緊了將以火自焚一了百了、友人認其脾氣不佳、個性強烈，有
    自殺之可能，是被保險人陳謝美蓮確有自殺之動機，其死亡係出於被保險人之故
    意行為所致，而警察機關或司法單位偵查至今並無其他不同之結論，故依系爭「
    國泰平安保險附約」第二十一條約定被告即不負給付系爭保險金之責任等語，資
    為抗辯。
二、經查，本件原告乙○○、丁○○之母陳謝美蓮前於八十四年五月十三日與被告訂
    立保險契約，投保國泰美滿人生312終生壽險，保期為終身，受益人為乙○○、
    丁○○，嗣於八十八年七月十七日附加保平安保險，該附加險之傷害死亡保險金
    為五百萬元。其後於八十八年十一月十五日下午二十二時許，在台南縣將軍鄉苓
    和村忠寮公墓內之產業道路上，經人發現被保險人陳謝美蓮死於其所駕駛之汽車
    後座，死亡原因為「一氧化碳中毒、小客車焚燒」，而其所駕駛之汽車亦遭焚毀
    等節，為兩造所不爭執，且有國泰美滿人生312終生壽險契約、國泰平安保險附
    約、人壽保險單、告知書、要保書、勘驗筆錄、法醫解剖結論報告、現場照片二
    十八幀（附臺灣台南地方法院檢察署八十八年度相字第一四九八號案卷第一一頁
    、第六十四頁、第六十九頁至八十二頁）、相驗屍體證明書等件為證，自堪信為
    真實。至原告主張被保險人陳謝美蓮意外身故，被告依約應給付保險金一節，則
    為被告所否認，並以被保險人陳謝美蓮係自殺身亡，伊無給付保金之義務云云置
    辯，是本件首應審酌者厥為被保險人陳謝美蓮死亡，是否為意外事故所致，即被
    保險人陳謝美蓮之死亡是否為保險契約約定之保險事故，茲分述如下：
（一）、本件原告主張被保險人陳謝美蓮於台南縣將軍鄉苓和村忠寮公墓內之產業道
        路上被發現因汽車焚燒而死於車後座，事涉他殺，無非以(1)原告之父母所積
        欠銀行及民間之債務總計亦僅四百五十萬元，且尚以所有房屋土地設定抵押
        ，被保險人陳謝美蓮死亡之時，原告之父丙○○係擔任貨車司機及受僱看守
        魚塭每月收入達六萬元以上，而且當時尚無受到逼討債務之壓力，被保險人
        陳謝美蓮曾從事模板工程，死亡前乃受僱代送便當每月收入至少二萬元，死
        者並非無社會見識之人，豈會為上開債務而走上絕路；(2)現場並無遺留任何
        盛裝汽油之容器，無法合理說明死者如何持盛裝汽油之容器自淋胸前自殺（
        如全部為塑膠桶亦應無法完全燃成灰燼）、現場及附近卻無目前常用於起火
        之打火機或引線、車子的鑰匙亦遍尋不著，顯然為第三人取走等情，亦無法
        排除他殺嫌疑。(3)又法醫解剖時雖發現死者肺部有氣泡、一氧化碳含量過高
        ，另採集死者內臟作毒物分析反應，化驗結果均無藥物反應，又腦部亦無遭
        受外力撞擊出血情況，然此僅可推斷死者腦部未被撞擊出血及身前焚燒，根
        本不足以證明死者是自焚。(4)案發現場死者陳屍在自己車輛後座左邊，即表
        示案發當時該車輛為他人所駕駛，即有他殺之嫌。死者個子矮小身高約一百
        四十八公分，但駕駛座卻後移甚多，與死者平日駕駛習慣不符，益證案發之
        時該車輛曾被他人坐過或駕駛。陳謝美蓮在案發之前並無任何異狀，外出前
        晚餐時，還吃得很多其狀愉快，出門前晚上七、八點，還曾與好友王麗釧相
        約當週週日到麻豆購物並表示王麗釧所送予伊當晚餐之羊肉爐很好吃，改天
        還要買來吃等，顯無自殺之前兆。詎料，會數小時後自殺（遺體胃部尚存留
        未消化之紅蘿蔔等食物），實違反常。(5)本件並無任何積極、直接證據顯示
        陳謝美蓮有自殺之客觀情事，而警方亦仍在偵辦中，所謂以自焚之方式自殺
        ，全屬臆測之詞，違反經驗法則云云為由。
（二）、惟按「被保險人於本附約有效的保險期間內遭受第二條之意外傷害事故（即
        指非由疾病引起之外來突發事故）因而身故：：，本公司依照本附約的約定
        ，給付保險金。」為系爭國泰平安保險附約第三條所明定，據此，本件保險
        契約性質上核屬傷害保險，必須導致傷害、殘廢或死亡之外界原因係出於意
        外，保險人始負依約給付保險金之責，自不待言。本件被保險人陳謝美蓮之
        死因為「一氧化碳中毒、小客車焚燒」非內發病症所致雖甚明確，惟此非疾
        病所致成之死亡結果，究為外來突發之意外事故或為被保險人自身行為所致
        ，則有不明。而本件原告主張被保險人陳謝美蓮係因意外傷害事故致死，被
        告應給付死亡保險金一節，既為被告所否認，則依舉證責任分原則，原告自
        應就權利發生事實（即被保險人陳謝美蓮遭遇外來、突發之意外事故並以此
        意外事故為其死亡之直接、單獨原因之事實）負舉證之責（最高法院八十六
        年度台上字第一五五一號判決意旨參照），亦即原告就被保險人陳謝美蓮係
        因意外事故身亡之有利於己之事實，應先盡舉證證明之責。經查：
    １、本件被保險人陳謝美蓮係生前燒死（肺臟支氣管粘膜覆蓋薄層煤煙）、遺體
        未見顯著致昏迷之損傷、無抵抗傷、臟器檢體檢驗未發現酒精、安非他命類
        、鴉片類、鎮靜安眠藥、農藥及一般常見毒藥物成分，其死亡原因為自小客
        車焚燒、一氧化碳中毒（血液一氧化碳含量61.5%）所致各情，業經台灣台
        南地方法院檢察署檢察官督同法醫相驗、法務部法醫研究所解剖及臟器檢體
        檢驗屬實，有檢察官相驗屍體證明書在卷及內政部警政署刑事警察局法醫解
        剖鑑定報告、法務部法醫研究所（八八）法醫所醫鑑字第一二七一號鑑定書
        、法醫理字第○九二○○○○一二一號函在卷足憑，而被保險人陳謝美蓮係
        生前遭焚燒致死，則其非遭他人殺害死亡後焚燒屍體滅跡，即足認定。而(1)
        被保險人陳謝美蓮遺體未見顯著致昏迷之損傷、亦無抵抗傷等情，既如前述
        ，自難認被保險人陳謝美蓮生前曾受他人攻擊致昏迷後，始遭焚燒致死；(2)
        被保險人陳謝美蓮之臟器檢體檢驗未發現酒精、安非他命類、鴉片類、鎮靜
        安眠藥、農藥及一般常見毒藥物成分，已如前述，亦難認被保險人陳謝美蓮
        生前曾因施用酒精、安非他命類、鴉片類、鎮靜安眠藥、農藥等麻醉、毒品
        、毒（藥）物昏迷後，始遭焚燒致死。而原告就被保險人陳謝美蓮究受何外
        來突發之意外事故致死等有利於己之事實，亦未見原告舉證以實其說，是原
        告之主張，即難信為真實。
    ２、又本件車輛焚燒被保險人陳謝美蓮死亡事件，(1)由被保險人陳謝美蓮駕駛之
        車輛外觀及內部物品燒後形狀及車窗玻璃受熱燒熔後往內彎曲情形以觀，火
        勢係由內往外燃燒。(2)本件非因交通事故、微小火源及引擎過熱引起火災之
        可能性，又於現場發現有易燃性液體燃燒跡證，故起火原因以人為因素引燃
        易燃性液體致引起火災之可能性最大。(3)又當日晚天候為晴、吹強力西北風
        ，車頭朝北、車內外均有易燃性液體，而現埸位處偏顯少人出入之情形，如
        為殺人毀屍滅跡，則加害人大可由車頭引燃火苗，火源即可順風燒毀全車，
        倘車內引燃，反有受火燒傷之虞，故以死者自車內引燃火源，自焚成分居高
        各節，有台南縣消防局之火災原因調查報告書附卷可稽，是被告辯稱被保險
        人陳謝美蓮係自殺身亡，非因意外事故致死，即非無據。
    ３、至原告主張：現場並無遺留任何盛裝汽油之容器、（如全部為塑膠桶亦應無
        法完全燃成灰燼）、現場及附近卻無起火之打火機或引線、車子的鑰匙亦遍
        尋不著，顯然為第三人取走，無法排除他殺嫌疑；被保險人陳謝美蓮駕駛之
        汽車駕駛座後移甚多，與死者平日駕駛習慣不符，是事發之時該車輛曾被他
        人坐過或駕駛云云，惟查，(1)盛裝汽油之容器（例塑膠袋、塑膠桶、玻璃容
        器等等）、引火器（火柴、打火機、汽車點煙器等等）之種類不一而足，融
        點高低亦有不同，故事發現場縱未發現盛裝汽油之容器、引火器，或因前揭
        物品業因高溫融毀，無從辨視，尚無從遽認係遭他人取走，至汽車鑰匙未尋
        獲一節縱屬實情，然其發生之原因甚夥，亦無從依此即逕認被保險人陳謝美
        蓮係意外突發事故致死。(2)另台南縣警察局學甲分局就此曾現場勘查該車駕
        駛座椅後認椅背與油門踏板間僅距五十一公分，與右前座平齊，以死者之身
        高比例並無後移之情形，原告所稱駕駛座後移甚多，應係座椅遭焚燒後，僅
        餘鐵架較為空洞致生之錯覺一節（台南縣警察局學甲分局陳謝美蓮汽車焚燒
        乙案家屬質疑查證結果報告參照），核與前揭火災原因調查報告書第十四頁
        、十五、十六頁照片所示相符，原告既未舉證證明被保險人陳謝美蓮駕駛之
        汽車駕駛座確遭後移，以及事發之時該車輛曾被他人坐過或駕駛之事實，是
        其主張自難信為真實。況縱被保險人陳謝美蓮駕駛之汽車駕駛座確遭後移或
        他人駕駛一事為真，此一事實，是否即為陳謝美蓮死亡之責任原因事實，並
        二者之之間，有無相當因果關係等項，亦未見原告主張及舉證以實其說，是
        原告上開主張，亦不足執之以為對原告有利之認定。
    ４、末查，本件於台南縣警察局學甲分局偵辦陳謝美蓮死亡事件，調查陳謝美蓮
        生前金錢債務糾紛並查訪被保險人鄰友：(1)被保險人鄰居韋鐘蓮嬌表示：「
        死者（即被保險人）曾向鄰人透露被人逼債如逼緊了，將以火自焚、一了百
        了。又曾與其夫丙○○談論欲自殺讓家屬領取保險理賠金還債，但投保未滿
        二年如自殺不能獲得理賠等」等語；(2)被保險人陳謝美蓮之友人謝明佳亦稱
        ：陳謝美蓮曾向其抱怨「從事模板包工虧錢導致負債累累，偶爾因債主打電
        話或至家中討債口氣不佳之事，致家人對其產生反感及不諒解。」「若是現
        在死了，得具領保險理賠，家中所積欠之債務亦得以處理清楚。」等語，謝
        明佳並認被保險人陳謝美蓮「脾氣不佳、個性強烈，因生氣即有咬緊牙跟以
        頭撞地或全身使勁後仰撞牆的舉動，類似自殘的行動，也因此常有頭部撞了
        一頭包的情形。」、「有自殺的可能」等情（謝明佳偵訊調查筆錄附台灣台
        南地方法院檢察署八十八年度相字第一四九八號相驗案卷第一四六至一四九
        頁、「陳謝美蓮汽車焚燒乙案家屬質疑查證結果報告」附上開案卷第一一二
        頁參照），足見被保險人陳謝美蓮生前非無自殺之動機及前兆，原告主張陳
        謝美蓮在事發之前並無任何異狀，無自殺之前兆云云，亦難採信。
四、綜上所述，本件原告既未能舉證證明被保險人陳謝美蓮確係因外來突發之意外事
    故死亡，從而，原告立於受益人之地位，依系爭國泰平安保險附約訴請被告給付
    如訴之明所示之保險金，即屬乏據，應與其假執行之聲請併予駁回。
五、本件因事證已臻明確，兩造其餘攻擊、防禦方法及所為之立證，經核與判決之結
    果不生影響，無庸逐一論述，併予敘明。
六、結論：本件原告之訴為無理由，爰依民事訴訟法第七十八條，判決如主文。
中      華      民      國    九十二    年      五      月    二十九    日
                                      民事第四庭  法      官  周玫芳
右為正本係照原本作成
如對本判決上訴，須於判決送達後廿日內向本院提出上訴狀
中      華      民      國    九十二    年      五      月    二十九    日
                                                  法院書記官  郭麗琴


司法院資訊處製作；財團法人民間司法改革基金會備份。
